臺灣高等法院刑事判決
109年度上訴字第1445號
上  訴  人  
即  被  告  黃文彬


選任辯護人  劉政杰律師
上列上訴人因毒品危害防制條例案件，不服臺灣桃園地方法院10
8年度審訴字第1920號，中華民國109年3月13日第一審判決（起
訴案號：臺灣桃園地方檢察署108年度毒偵字第3820號、108年度
偵字第14291號、第17857號），提起上訴，本院判決如下：
    主  文
上訴駁回。
    犯罪事實
一、黃文彬明知海洛因及甲基安非他命分別為毒品危害防制條例
    列管之第一級及第二級毒品，未經許可不得持有，竟基於持
    有第一級毒品純質淨重10公克以上、第二級毒品純質淨重20
    公克以上之犯意，於108 年5 月20日上午6 、7 時許或同日
    下午1 時20分許前之某時，在桃園市○鎮區○○路000 巷000 
    弄0 號夢鄉汽車旅館或不詳汽車旅館，向姓名年籍不詳自稱
    「廖敏竣」之人或真實姓名年籍不詳之人分別取得海洛因2 
    塊（總淨重528.73公克，總純質淨重465.07公克）、甲基安
    非他命4 包（總毛重48.89 公克，總純質淨重37.0321公克
    ，起訴書誤載為3 包，應予更正）、含有甲基安非他命成分
    之橘色圓形錠劑20粒（含甲基安非他命總純質淨重0.4691公
    克）、含有甲基安非他命成分之綠色藥丸1 小包（毛重3.04
    公克）等後而持有之。又黃文彬並未戒除毒癮，竟基於施用
    第一級毒品海洛因、第二級毒品甲基安非他命之犯意，於10
    8 年4 、5 月間之某日、同年5 月19日下午6 、7 時許，分
    別在桃園市楊梅區金山街之某賭場、桃園市○鎮區○○路0 段0
    00 號11樓之居處，各以將海洛因摻入香菸內點燃產生煙霧
    、甲基安非他命置入玻璃球內燒烤產生煙霧之方式，施用海
    洛因及甲基安非他命各1 次。迄108 年5 月20日下午1 時20
    分許，為警持搜索票在上揭居處查獲，並扣得上開毒品及電
    子磅秤4 臺與甲基安非他命吸食器1 組等物，且經採集其尿
    液及毛髮送驗，檢驗結果呈6-乙醯嗎啡、安非他命及甲基安
    非他命陽性反應。
二、案經檢察官自動檢舉分案指揮南投縣警察局及桃園市政府警
    察局平鎮分局報告臺灣桃園地方檢察署檢察官偵查起訴。
        理  由
甲、程序方面：
一、按刑事訴訟法第159條第1項雖規定，被告以外之人於審判外
    之言詞或書面陳述，除法律有規定外，不得作為證據。惟同
    法第159條之5第1、2項已規定，經當事人於審判程序同意作
    為證據，法院審酌該言詞陳述或書面陳述作成時之情況，認
    為適當者，亦得為證據。又當事人、代理人或辯護人於法院
    調查證據時，知有第159條第1項不得為證據之情形，而未於
    言詞辯論終結前聲明異議者，視為有前項之同意（指同條第
    1項之同意作為證據），此乃第159條第1項所容許，得作為
    證據之例外規定之一。本案所據以認定被告犯罪事實之供述
    證據，檢察官、被告及辯護人於言詞辯論終結前，均未就上
    開證據主張有刑事訴訟法第159條第1項不得為證據之情形，
    本院復審酌各該證據作成時並無違法及證明力明顯過低之瑕
    疵等情況，認為適當，是未爭執之供述證據，具有證據能力
    。
二、本案認定犯罪事實之非供述證據，均與本案事實具有自然關
    聯性，且核屬書證、物證性質，又查無事證足認有違背法定
    程式或經偽造、變造所取得等證據排除之情事，復經本院依
    刑事訴訟法第164條、第165條踐行物證、書證之調查程序，
    檢察官、被告及辯護人對證據能力均不爭執，具有證據能力
    。
乙、實體方面：
一、認定犯罪事實所憑之證據及理由：㈠
    上述犯罪事實，業據上訴人即被告黃文彬於警詢、偵查、原
    審及本院審理中均供認不諱，且有扣押物品目錄表、查獲照
    片28張、夢鄉汽車旅館投宿紀錄及行動電話門號0000000000
     手機通訊軟體截圖照片共9 張，桃園市政府警察局平鎮分
    局查獲施用（持有）毒品案件經過情形紀錄表、原審搜索票
    、桃園市政府警察局平鎮分局搜索扣押筆錄、指認犯罪嫌疑
    人紀錄表、被採驗人姓名編號對照表（毛髮編號：108F -30
    2 號）、查獲及扣案物品照片、被告之通聯紀錄表、法務部
    調查局濫用藥物實驗室108 年6 月4 日調科壹字第10823012
    200 號鑑定書、通聯分析報告、桃園市政府警察局平鎮分局
    109 年1 月2 日平警分刑字第1080036936號函暨檢附職務報
    告在卷可佐，又扣案之海洛因經檢驗後，確含第一級毒品海
    洛因成分，總純質淨重共為465.07公克，有法務部調查局濫
    用藥物實驗室108 年6 月4 日調科壹字第10823012200 號鑑
    定書在卷可憑；又扣案之如附表所示2 至7 之物，經依氣相
    層析質譜儀法檢驗後，確均含第二級毒品甲基安非他命成分
    ，總純質淨重37.5012公克，有交通部民用航空局航空醫務
    中心108 年6 月10日航藥鑑字第0000000Q、108 年6 月28日
    0000000Q號毒品鑑定書、台灣檢驗科技股份有限公司108 年
    6 月10日編號UL/2019/00000000號濫用藥物檢驗報告等在卷
    可據。又採集被告之尿液及毛髮，經檢驗後，呈6-乙醯嗎啡
    、安非他命及甲基安非他命陽性反應，亦有法務部調查局濫
    用藥物實驗室108 年8 月12日調科壹字第10803277560 號鑑
    定書、台灣檢驗科技股份有限公司108 年6 月10日濫用藥物
    檢驗報告等在卷可稽，且有附表所載之毒品及物品扣案可佐
    ，足證被告之自白核與事實相符。本案事證明確，被告犯行
    堪以認定。
二、論罪科刑：
　㈠按海洛因、甲基安非他命分別為毒品危害防制條例列管之第
    一級及第二級毒品，未經許可不得持有。核被告所為，分別
    係犯毒品危害防制條例第11條第3 項之持有第一級毒品純質
    淨重10公克以上罪及同條例第11條第4 項之持有第二級毒品
    純質淨重20公克以上罪。至其施用第一級、第二級毒品之低
    度行為，各為持有第一級毒品純質淨重十公克以上、第二級
    毒品純質淨重二十公克以上之高度行為吸收，均不另論罪。
　㈡被告同時取得上開第一、二級毒品而持續持有，乃一行為觸
    犯數罪名之想像競合犯，依刑法第55條規定從一重之持有第
    一級毒品純質淨重10公克以上罪處斷。
  ㈢被告前因①違反槍砲彈藥刀械管制條例案件，經原審以101年
    度訴字第993 號判決判處有期徒刑一年十月確定；②因施用
    第二級毒品案件，經原審以102 年度壢簡字第715 號判決判
    處有期徒刑三月確定；③因施用第二級毒品案件，經原審以1
    02 年度壢簡字第1260號判決分別判處三月、三月、二月，
    應執行有期徒刑六月確定；④因施用第二級毒品案件，經原
    審以103 年度壢簡字第1493號判決判處四月確定，上開①至③
    所示之罪刑，嗣經原審以103 年度聲字第2911號裁定定應執
    行有期徒刑二年五月，並與④罪刑接續執行，於105 年1 月2
    2日假釋出監，於105 年11月22日保護管束期滿未經撤銷假
    釋，視為執行完畢，有本院被告前案紀錄表在卷可憑，其受
    有期徒刑執行完畢五年以內，故意再犯本案有期徒刑以上之
    罪，均為累犯。再參照司法院大法官釋字第775 號解釋意旨
    ，被告前已涉犯多次毒品犯行，足顯被告對刑之執行均不知
    悔改，其前對刑罰之反應力亦屬薄弱，此次加重最低本刑，
    對其人身自由所為之限制自無過苛之侵害，是依刑法第47條
    第1 項規定加重其刑。
  ㈣毒品危害防制條例第17條第1 項規定供出毒品來源，因而破
    獲者，得減輕其刑，其立法意旨重在鼓勵具體供出其上游俾
    資追查，以杜絕毒品之蔓延與氾濫為目的。不過，被告之「
    供出毒品來源」，與調查或偵查犯罪之公務員對之發動調查
    或偵查並進而查獲之間，論理上須具有先後且相當之因果關
    係，非謂被告一有「自白」、「指認」毒品來源之人，不問
    其他正犯或共犯情形，即得依上開規定予以減刑。被告雖於
    警詢中供稱其毒品來源為廖敏竣，然經原審函詢桃園市政府
    警察局平鎮分局，經該局回覆略以：「本分局以通知書傳喚
    廖民到案，因廖民未居住戶籍地，故無法掌握其現居住處所
    ，本案因缺乏事證且為單一指述，實難繼續追查」，有桃園
    市政府警察局平鎮分局109 年1 月2 日平警分刑字第108003
    6936號函暨檢附職務報告在卷可稽，故難認被告供出之毒品
    來源業已破獲，核與毒品危害防制條例第17條第1 項之規定
    不符，自無從依據該規定減輕其刑。
三、沒收說明：
　㈠扣案附表編號一至七所示之第一、二級毒品，不問屬於犯人
    與否，依毒品危害防制條例第18條第1項前段規定宣告沒收
    銷燬。又該裝載上開海洛因、甲基安非他命之包裝袋，與海
    洛因、甲基安非他命並無法完全析離，亦依毒品危害防制條
    例第18條第1項前段併諭知沒收銷燬。至鑑驗所用之毒品，
    既已滅失，則不予宣告沒收銷燬。
  ㈡扣案附表編號八至九所示之物品，均為被告所有，供其為本
    案施用毒品犯行所用之物，業據被告供明在卷，依刑法第38
    條第2項規定宣告沒收。
四、維持原判決及駁回上訴之理由：
    本院審理結果，認原審以被告犯罪事證明確，適用毒品危害
    防制條例第11條第3 項、第4 項、第18條第1 項前段，刑法
    第11條、第55條、第47條第1 項、第38條第2 項之規定，以
    被告之責任為基礎，並斟酌刑法第57條各款所列事項等一切
    情狀（見原判決第4頁第30行至第5頁第8行），於判決內詳
    述其理由，判決：「黃文彬持有第一級毒品純質淨重十公克
    以上罪，累犯，處有期徒刑參年捌月。扣案如附表編號一至
    七所示之物沒收銷燬；附表編號八至九所示之物沒收。」核
    其認定事實、適用法律及量刑，均為妥適。被告以原審量刑
    過重提起上訴，然按量刑之輕重，應符合罪刑相當之原則，
    並斟酌客觀上之適當性、相當性與必要性，予以適度之判斷
    ，使罰當其罪，以維護公平正義。被告犯持有第一級毒品純
    質淨重十公克以上罪，其法定刑為一年以上七年以下有期徒
    刑，得併科新臺幣一百萬元以下罰金。原審斟酌被告同時持
    有第一級毒品海洛因總純質淨重達465.07公克及第二級毒品
    甲基安非他命總純質淨重達37.5012公克，數量眾多，益增
    毒品散播危害社會大眾之虞，又依累犯加重其刑後，量處有
    期徒刑三年八月，符合罪刑相當原則，並無量刑過重情形。
    是被告上訴為無理由，應予駁回。
據上論斷，應依刑事訴訟法第368條，判決如主文。
本案經檢察官許祥珍到庭執行職務。
中　　華　　民　　國　　109 　年　　6 　　月　　18　　日
                  刑事第八庭  審判長法　官 陳世宗
                                    法　官 呂寧莉
                                    法　官 周明鴻
以上正本證明與原本無異。
如不服本判決，應於收受送達後20日內向本院提出上訴書狀，其
未敘述上訴之理由者並得於提起上訴後20日內向本院補提理由書
（均須按他造當事人之人數附繕本）「切勿逕送上級法院」。
                                    書記官 謝雪紅
中　　華　　民　　國　　109 　年　　6 　　月　　18　　日
附錄：本案論罪科刑法條全文
毒品危害防制條例第11條
持有第一級毒品者，處3年以下有期徒刑、拘役或新臺幣5萬元以
下罰金。
持有第二級毒品者，處2年以下有期徒刑、拘役或新臺幣3萬元以
下罰金。
持有第一級毒品純質淨重十公克以上者，處1年以上7年以下有期
徒刑，得併科新臺幣1百萬元以下罰金。
持有第二級毒品純質淨重二十公克以上者，處6月以上5年以下有
期徒刑，得併科新臺幣70萬元以下罰金。
持有第三級毒品純質淨重二十公克以上者，處3年以下有期徒刑
，得併科新臺幣30萬元以下罰金。
持有第四級毒品純質淨重二十公克以上者，處1年以下有期徒刑
，得併科新臺幣10萬元以下罰金。
持有專供製造或施用第一級、第二級毒品之器具者，處1年以下
有期徒刑、拘役或新臺幣1萬元以下罰金。
附表
編號 物品名稱 數   量 備  註 一 塊狀 2 塊（驗前合計淨重528.73公克，驗餘合計淨重524.47公克，純質淨重465.07公克） 檢出第一級毒品海洛因成分 二 米白色結晶 2 包（驗前合計淨重11.1250 公克，驗餘合計淨重11.1121 公克，純質淨重9.2449公克 ） 檢出第二級毒品甲基安非他命成分 三 白色結晶 1 包（驗前淨重1.8760公克，驗餘淨重1.8332公克，純質淨重1.5608公克） 檢出第二級毒品甲基安非他命成分 四 白色微黃結晶 1 包（驗前淨重31.56 公克，驗餘淨重31.4908公克，純質淨重26.2264公克） 檢出第二級毒品甲基安非他命成分 五 橘紅色圓形錠劑 16粒（驗前合計淨重18.7650 公克，驗餘淨重17.9154 公克，含第二級毒品甲基安非他命純質淨重0.3753公克） 檢出第二級毒品甲基非他命、第三級毒品硝甲西泮成分 六 深橘紅色圓形錠劑 4 粒（驗前合計淨重4.691 公克，驗餘合計淨重4.3122公克，含第二級毒品甲基安非他命純質淨重0.0938公克） 檢出第二級毒甲品基非他命、第三級毒品硝甲西泮成分 七 綠色藥丸 5 顆（驗前合計淨重1.5126公克，驗餘合計淨重1.3625公克） 檢出第二級毒品甲基非他命、MDMA，及第三級毒品愷他命成分 八 吸食器 1組 無 九 磅秤 4台 無